【裁判字號】    90,交訴,39
【裁判日期】    900510
【裁判案由】    遺棄
【裁判全文】
臺灣嘉義地方法院刑事判決                            九十年度交訴字第三九號
    公  訴  人  臺灣嘉義地方法院檢察署檢察官
    被      告  乙○○
右列被告因遺棄案件，經檢察官提起公訴（九十年度偵字第一九○三號），本院判決
如左：
    主  文
乙○○駕駛動力交通工具肇事，致人於傷而逃逸，處有期徒刑柒月，緩刑年。
    事  實
一、乙○○於民國九十年三月十一日晚上九時十七分許，駕駛不知情之陳冠仁所有牌
    照號碼ＧＴ－九五一七號自用小客車，沿嘉義縣中埔鄉○○○路由南往北行駛，
    途經該鄉和睦村加樂加油站前，本應注意汽車迴車前，應暫停並顯示左轉燈光或
    手勢，看清無來往車輛，始得迴轉，竟疏未注意，貿然迴車，適有甲○○騎乘牌
    照號碼ＭＡＯ－六八九號機車同向自後方駛至，二車因而發生碰撞，致甲○○人
    車倒地，因而受有腦震盪，右眉部、右臉部、右肩部、右膝部挫擦傷等傷害（過
    失傷害部分業據不起訴處分確定），成為無自救力之際，乙○○見狀詎未採取救
    護或其他必要措施，逕自駕車逃離肇事現場，嗣經警循線查獲。
二、案經被害人甲○○訴由嘉義縣警察局中埔分局報告臺灣嘉義地方法院檢察署檢察
    官偵查起訴。
    理  由
一、訊據被告乙○○對於右揭事實皆坦承不諱（本院卷第十三頁審判筆錄），核與告
    訴人即被害人甲○○於警訊、偵查及審理時所訴受害情節相符（警卷第四頁及其
    反面偵訊筆錄，偵查卷第六頁訊問筆錄，本院卷第十四頁審判筆錄），並經證人
    即牌照號碼ＧＴ－九五一七號自用小客車所有人陳冠仁於警訊時證述右開時地確
    係被告向其借用並駕駛上揭車輛無訛（警卷第五頁及其反面偵訊筆錄），復有道
    路交通事故調查報告表、診斷證明書各一紙，事故現場暨肇事車輛照片八幀附卷
    （警卷第六頁至第七頁、第十二頁至第十五頁）可證，而告訴人所受前開傷害業
    已痊瘉，恢復正常行動能力，亦為其於審理時陳述綦詳（本院卷第十四頁審判筆
    錄）。因之，被告自白核與事實相符，事證明確，其犯行洵堪認定。
二、核被告所為，係犯刑法第一百八十五條之四駕駛動力交通工具肇事致人於傷而逃
    逸罪。公訴人雖認被告係犯刑法第二百九十四條第一項之遺棄罪，而被告因過失
    致被害人受有腦震盪等傷害成為無自救力之際，逕予逃離現場，所為確該當上開
    遺棄罪名，惟按肇事致人死傷逃逸罪並不以被害人為無自救能力人為必要，且在
    肇事致人死亡而逃逸之情形，無成立刑法第二百九十四條第一項遺棄罪餘地，兩
    相比較，刑法第一百八十五條之四肇事致人死傷逃逸罪之構成要件，較同法第二
    百九十四條第一項遺棄罪為寬，且前者之法定刑度係參考後者而定，立法目的似
    有意將駕駛動力交通工具肇事致人受傷而逃逸行為之處罰，以前者之規定取代後
    者之意，且就肇事致人死亡而逃逸者，亦依該罪科以刑責，俾促使駕駛人於肇事
    後能對被害人即時救護，以減少死傷，則在【駕駛動力交通工具肇事，致人受傷
    ，使陷於無自救能力而逃逸之情形，該刑法第一百八十五條之四即為同法第二百
    九十四條第一項之特別規定，而應優先適用】，然同法第二百九十四條第二項之
    遺棄因而致人於死（重傷）罪，係就同條第一項之遺棄行為而致生死亡或重傷之
    加重結果為處罰，為該遺棄罪之加重結果犯規定，是在駕駛動力交通工具肇事致
    人受傷，使陷於無自救能力而逃逸之情形，倘被害人因其逃逸，致發生客觀上能
    預見而不預見之重傷或死亡之加重結果者，自應對行為人之肇事逃逸行為，論以
    該遺棄之加重結果犯罪責，而非同法第一百八十五條之四肇事致人受傷逃逸罪所
    可取代（最高法院八十八年度台上字第七三九六號判決參照）。從而，被告所犯
    刑法第二百九十四條第一項之遺棄罪，依上開說明，於駕駛動力交通工具情形下
    ，該條文已為刑法第一百八十五條之四駕駛動力交通工具肇事致人於傷而逃逸罪
    所取代，應僅論以後者之罪，公訴人引用前開遺棄罪名，自有未洽，惟事實同一
    ，起訴法條應予以變更。爰審酌被告肇事後冀圖逃逸卸責，惡性非小，姑念事後
    已與告訴人達成民事和解，賠償其損害，有和解書一份在卷（偵查卷第七頁）可
    憑，犯罪之動機、目的、方法，事後坦承犯行，態度良好等一切情狀，量處如主
    文所示之刑。末查被告未曾受有期徒刑以上刑之宣告，有臺灣嘉義地方法院檢察
    署刑案資料查註紀錄表、臺灣高等法院被告全國前案紀錄表各一份在卷（偵查卷
    第二頁，本院卷第十頁）可參，被告事後坦認犯行，深表悔悟，且已取得被害人
    之諒解（本院卷第十四頁審判筆錄），堪認因一時失慮，初罹刑典，經此之偵查
    審判，當知所警惕，信無再犯之虞，本院認為其所宣告之刑，以暫不執行為適當
    ，並予宣告緩刑三年，以勵自新。
據上論斷，依刑事訴訟法第二百九十九條第一項前段、第三百條，刑法第一百八十五
條之四、第七十四條第一款，判決如主文。
本案經檢察官陳連發到庭執行職務。
中      華      民      國    九十      年      五      月      十      日
                                      臺灣嘉義地方法院刑事第二庭
                                          法  官  張  道  周
右正本證明與原本無異。
如不服本判決，應於判決送達後十日內向本院提出上訴狀( 應附繕本 )。
中      華      民      國    九十      年      五      月      十      日
                                          書記官  王  佩  湘
附錄本判決論罪法條全文
刑法第一百八十五條之四
駕駛動力交通工具肇事，致人死傷而逃逸者，處六月以上五年以下有期徒刑。


司法院資訊處製作；財團法人民間司法改革基金會備份。
